臺灣士林地方法院民事裁定　　　　　　　　 96年度金字第6號
原　　　告　丙○
被　　　告　甲○○
　　　　　　乙○○
上2 人共同
訴訟代理人　陳世寬律師
　　　　　　劉純穎律師
上列當事人間損害賠償事件，經原告對被告提起附帶民事訴訟，
本院刑事庭95年度附民字第158 號刑事附帶民事訴訟裁定移送本
院民事庭審理，本院裁定如下：
    主  文
原告之訴駁回。
訴訟費用由原告負擔。
    理  由
一、按「因犯罪而受損害之人，於刑事訴訟程序得附帶提起民事
    訴訟，對於被告及依民法負賠償責任之人，請求回復其損害
    。」刑事訴訟法第487 條第1 項定有明文。又刑事訴訟法第
    487 條第1 項所定附帶民事訴訟之對象，除刑事被告外，固
    兼及於依民法負賠償責任之人。惟該條項所稱之「依民法負
    賠償責任之人」，係指該刑事案件中依民法規定應負賠償責
    任之人而言。故附帶民事訴訟之原告所主張之共同加害人，
    必以在刑事訴訟程式中經認定係共同侵權行為之人，始得謂
    為依民法負賠償責任之人，否則對之提起是項附帶民事訴訟
    ，即難謂為合法（最高法院87年度臺抗字第278 號裁定要旨
    參照，同院90年度台抗字第549 號裁定、88年度台附字第23
    號刑事附帶民事訴訟判決亦同此意旨）。是附帶民事訴訟之
    提起，必以刑事訴訟程式之存在為前提。若刑事訴訟未經提
    起公訴或自訴，而對於應負賠償責任之人提起附帶民事訴訟
    ，刑事法院即應以其為不合法，依同法第502 條第1 項規定
    ，為駁回之判決。倘刑事法院不為駁回，而誤以裁定移送於
    民事法院，民事法院仍應以原告之訴為不合法，適用民事訴
    訟法第249 條第1 項第6 款規定以裁定駁回之（最高法院73
    年度台上字第2187號判決要旨參照）。
二、本件原告於本院94年度金重訴字第3 號違反證券交易法等刑
    事案件中，對本件被告提起附帶民事訴訟，主張：被告甲○
    ○為訴外人元大京華證券股份有限公司（以下簡稱元大京華
    證券）董事長，被告乙○○元大京華證券副總經理，元大京
    華證券於民國91年間為訴外人協和國際多媒體股份有限公司
    （以下簡稱協和公司）之承銷商，而協和公司因違反證券交
    易法、洗錢防制法、商業會計法、侵占、背信等案件，業經
    刑事判決在案，協和公司之股票亦因而下市，造成原告投資
    血本無歸，元大京華證券製作不實財報而承銷協和公司現金
    增資股票，違反證券交易法第20條、第171 條，且元大京華
    證券曾買入協和公司4,000 張股票，嗣後售出2,000 張而損
    失1,700 萬元，該部分損失由協和公司賠付予元大京華證券
    ，違反民法第184 條及185 條，被告與協和公司為連帶關係
    ，應由被告負賠償責任云云，並聲明求為判決：(一)被告應給
    付原告新臺幣139 萬元，並捐給國家公務之用的部分，不要
    利息。(二)任何費用由被告負擔。
三、經查，訴外人呂木村、王演芳、王百祿、李明澤、鄭政吉、
    劉美雲、呂水圳、王美珍、陳亮旭、楊瑞文、賴昭延、傅思
    翔等人違反證券交易法之犯罪事實，固經臺灣士林地方法院
    檢察署檢察官以違反證券交易法等罪嫌起訴後，經本院刑事
    庭以94年度重金字第3 號判決有罪在案，此有上開刑事判決
    在卷足考。惟查，觀諸上開刑事判決所認定之犯罪事實，係
    認呂木村、王演芳、王百祿等協和公司負責人及經理人，為
    使該公司股票能在證券交易市場公開上市，而自88年11月間
    起，以偽造訴外人英倫唱片有限公司、柯達唱片錄音帶股份
    有限公司、元敦有限公司、錦坊有限公司、Delta Pacific
    Supplies Inc. 、Outlook Services Limited、968
    Productions Inc 、Hsuan Technology Inc. 、Global
    Mega Group等公司之銷貨契約文書、製作假帳提高銷貨業績
    、虛增營業數額及盈餘等不合營業常規方式，美化財務報表
    ，俾使協和公司帳面上獲利能力達到臺灣證券交易所股份有
    限公司有價證券上市審查準則第4 條關於資本額及獲利能力
    之標準，嗣後無法收回帳面所列應收帳款，不得不提列高額
    呆帳，致生損害於協和公司之財產及商譽；又證券暨期貨交
    易委員會於91年1 月8 日核准協和公司股票在臺灣證券交易
    所交易後，王演芳、呂木村、李明澤、王百祿為對投資大眾
    隱瞞協和公司獲利不佳之事實，遂以偽造訴外人昇龍影業有
    限公司、昇龍國際股份有限公司、華亞國際傳播股份有限公
    司、Power Island Ltd. 等假銷貨契約文書、製作假帳提高
    銷貨業績、虛增營業數額及盈餘等不合營業常規方式美化財
    務報表，使協和公司股票上市後股價上揚，嗣後無法收回帳
    面所列應收帳款，不得不提列高額呆帳，致生損害於協和公
    司之財產及商譽；協和公司股票上市後，現金增資案於91年
    5 月23日生效，王演芳、呂木村、王百祿為掩飾虛列應收帳
    款無法回收之帳款帳齡過高，復為侵占協和公司增資所得資
    金，議定由協和公司與新典聯網科技股份有限公司、銨禾科
    技股份有限公司等配合廠商以假交易方式虛列協和公司高額
    應收帳款，或配合廠商於契約訂立後，於協和公司付款履行
    期屆至前先行開立發票，由協和公司匯款予配合廠商後，再
    由配合廠商匯款入王百祿所提供之人頭帳戶，致生損害於協
    和公司之財產及商譽；王演芳、呂木村、李明澤、鄭政吉並
    自88年11月起至93年3 月止，指示不知情之會計人員虛偽填
    製會計憑證，並將假銷貨記入協和公司帳冊中，揭露於協和
    公司依證券交易法第36條每年度應提出於主管機關之財務報
    告及依證券交易法第30條應提出於主管機關之公開說明書內
    ，致協和公司88年11月起至92年底歷次財務報告、90年12月
    1 日股票上市公開說明書、91年6 月18日增資發行新股公開
    說明書之內容均虛偽不實，誤導投資大眾之判斷而購買或認
    購協和公司股票，而予判決有罪科處徒刑及罰金，並未認定
    本件被告甲○○、乙○○或其他元大京華證券員工有何不法
    犯罪行為。且被告甲○○、乙○○亦非依民法規定，應就呂
    木村等人該犯罪行為當然負賠償責任之人，自不得於刑事訴
    訟程序對其等提起附帶民事訴訟。揆諸首揭意旨，被告2 人
    所為未經刑事判決認定犯罪，不在得對之提起附帶民事訴訟
    之範圍，是本件原告之訴，雖經本院刑事庭裁定移送前來，
    仍應認其起訴為不合法，應予駁回。
四、據上論結，依民事訴訟法第95條、第78條，裁定如主文。
中　　華　　民　　國　　96　　年　　6 　　月　　11　　日
                  民事第一庭  法  官  陳玉曆
以上正本證明與原本無異。
如對本裁定抗告，應於裁定送達後10日內向本院提出抗告狀。
中　　華　　民　　國　　96　　年　　6 　　月　　13　　日
                              書記官  蔡雨呈
